臺灣臺北地方法院刑事判決
111年度審訴字第1870號
公  訴  人  臺灣臺北地方檢察署檢察官
被      告  柯長震




上列被告因詐欺等案件，經檢察官提起公訴（111年度偵字第178
67號），被告於本院準備程序中就被訴事實為有罪之陳述，經本
院合議庭裁定由受命法官獨任逕以簡式審判程序審理，判決如下
：
    主  文
柯長震共同犯洗錢防制法第十四條第二項、第一項之洗錢未遂罪
，處有期徒刑貳月，併科罰金新臺幣參仟元，罰金如易服勞役，
以新臺幣壹仟元折算壹日。又共同犯洗錢防制法第十四條第二項
、第一項之洗錢未遂罪，處有期徒刑貳月，併科罰金新臺幣參仟
元，罰金如易服勞役，以新臺幣壹仟元折算壹日。應執行有期徒
刑參月，併科罰金新臺幣伍仟元，罰金如易服勞役，以新臺幣壹
仟元折算壹日。
    事實及理由
一、本件犯罪事實及證據，除犯罪事實欄一第7行所載「000-000
    0000000000號帳戶」應更正為「000-00000000000000號帳戶
    」；證據部分增列「被告柯長震於本院準備程序及審理中之
    自白」外，其餘均引用起訴書之記載（如附件）。
二、論罪科刑:
  ㈠核被告所為，均係犯刑法第339條第3項、第1項之詐欺取財未
    遂罪及洗錢防制法第14條第2項、第1項之洗錢未遂罪。
  ㈡被告與「卡羅」間，就上開犯行，有犯意聯絡及行為分擔，
    應論以共同正犯。
  ㈢被告各以一行為同時觸犯詐欺取財未遂罪、洗錢未遂罪，屬
    想像競合犯，應依刑法第55條規定，均從一重之洗錢未遂罪
    處斷。
  ㈣被告所犯上開2罪間，犯意各別、行為互殊，應予分論併罰。
　㈤被告上開犯行各已著手於洗錢犯行之實行，惟未生掩飾、隱
    匿詐欺取財犯罪所得之來源及去向之結果而未遂，均依刑法
    第25條第2項之規定，減輕其刑。又被告於本院準備程序及
    審理時自白前揭洗錢未遂犯行，爰均依洗錢防制法第16條第
    2項之規定，減輕其刑，並依法遞減輕之。　　　　　　
三、爰審酌被告將本案帳戶交予他人供犯罪使用，紊亂社會正常
    交易秩序，並助長詐欺、洗錢犯罪，提高社會大眾遭受詐騙
    損失之風險，所為實有不該，惟念被告犯後坦承犯行，及考
    量被告業與告訴人林琦靜達成和解、告訴人黃美蓮因未到庭
    而未能達成和解，兼衡被告主觀惡性尚非重大，其於本案犯
    罪之分工，較諸實際策畫佈局、分配任務、施用詐術、終局
    保有犯罪所得之核心份子而言，僅居於聽從指示、代替涉險
    之次要性角色，暨其智識教育程度、生活及家庭經濟狀況、
    犯罪動機、目的、手段、被害人所受損害程度等一切情狀，
    分別量處如主文所示之刑及定其應執行之刑，並就併科罰金
    部分均諭知易服勞役之折算標準。 　
四、本案尚無證據證明被告已實際取得報酬或利益，爰不就犯罪
    所得部分為沒收之諭知，附此敘明。
五、據上論斷，應依刑事訴訟法第273條之1第1項、第299條第1
    項前段、第310條之2、第454條第2項，判決如主文。
六、如不服本件判決，得自收受送達之翌日起20日內，向本院提
    起上訴。
本案經檢察官黃則儒提起公訴，經檢察官王巧玲到庭執行職務。
中　　華　　民　　國　　111 　年　　11　　月　　10　　日
　　　　　　　　　  刑事第十五庭　法　官　陳采葳　
上正本證明與原本無異。 
如不服本判決應於收受送達後20日內向本院提出上訴書狀，並應
敘述具體理由；其未敘述上訴理由者，應於上訴期間屆滿後20日
內向本院補提理由書（均須按他造當事人之人數附繕本）「切勿
逕送上級法院」。告訴人或被害人如對於本判決不服者，應具備
理由請求檢察官上訴，其上訴期間之計算係以檢察官收受判決正
本之日期為準。因疫情而遲誤不變期間，得向法院聲請回復原狀
。
                                  書記官  陽雅涵
中　　華　　民　　國　　111 　年　　11　　月　　10　　日
附錄本案論罪科刑依據法條全文：
中華民國刑法第339條
意圖為自己或第三人不法之所有，以詐術使人將本人或第三人之
物交付者，處 5 年以下有期徒刑、拘役或科或併科 50 萬元以
下罰金。
以前項方法得財產上不法之利益或使第三人得之者，亦同。
前二項之未遂犯罰之。
洗錢防制法第14條
有第二條各款所列洗錢行為者，處7年以下有期徒刑，併科新臺
幣5百萬元以下罰金。
前項之未遂犯罰之。
前二項情形，不得科以超過其特定犯罪所定最重本刑之刑。　
附件:　　　　　　　　　
臺灣臺北地方檢察署檢察官起訴書
                                    111年度偵字第17867號
　　被　　　告　柯長震　男　62歲（民國00年0月00日生）
　　　　　　　　　　　　住○○市○○區○○路0段000巷00弄
　　　　　　　　　　　　　0號
                        （另案於法務部○○○○○○○○○執行中，現借提於同署臺北監獄臺北分監中）
　　　　　　　　　　　　國民身分證統一編號：Z000000000號
上列被告因詐欺等案件，已經偵查終結，認應提起公訴，茲將犯
罪事實及證據並所犯法條分敘如下：
　　　　犯罪事實
一、柯長震與真實姓名年籍不詳、綽號「卡羅」之成年人意圖為
    自己或他人不法之所有，共同基於詐欺取財及洗錢之犯意聯
    絡，先由柯長震於民國110年6月4日前某日，將不知情之董
    見福(業經臺灣士林地方檢察署檢察官以110年度偵字第1355
    5號、111年度偵字第9213號為不起訴處分)所有之中華郵政
    股份有限公司汐止樟樹灣郵局（下稱汐止郵局）帳號000-00
    00000000000號帳戶資料提供綽號「卡羅」之人使用。嗣「
    卡羅」取得上開帳戶資料，即以謊稱交友之手法向黃美蓮、
    林琦靜詐騙，致使黃美蓮、林琦靜2人均陷於錯誤，黃美蓮
    於110年6月4日9時47分許，匯款新臺幣(下同)20萬元至上開
    汐止郵局帳戶；林琦靜於110年6月4日10時31分許、10時54
    分許，分別匯款15萬元、3萬元至上開汐止郵局帳戶。嗣上
    開汐止郵局帳戶因即時認定有異常交易，經設定為警示帳戶
    ，詐欺集團不詳成員方無法提領匯入之上開款項而不遂。黃
    美蓮、林琦靜嗣後方悉受騙，報警處理，循線查獲上情。
二、案經黃美蓮、林琦靜訴由新北市政府警察局汐止分局報告臺
    灣士林地方檢察署陳請臺灣高等檢察署檢察長令轉本署偵辦
    。
　　　　證據並所犯法條
一、證據清單及待證事實：
編號 證據名稱 待證事實 1 同案被告董見福於警詢之供述 提供汐止郵局帳戶予被告柯長震之事實。 2 告訴人黃美蓮、林琦靜於警詢之指訴 遭詐騙而匯款入汐止郵局帳戶之事實。 3 汐止郵局帳戶交易明細 告訴人二人匯款至汐止郵局帳戶之事實。 4 告訴人黃美蓮提供之郵政入戶匯款申請書影本 告訴人黃美蓮匯款至汐止郵局帳戶之事實。 5 告訴人林琦靜提供之郵政存簿儲金無摺存款存款單影本、告訴人林琦靜名下之郵局存簿封面及內頁影本、網路銀行交易明細截圖影本。 告訴人林琦靜匯款至汐止郵局帳戶之事實。 
二、被告柯長震提供上開汐止郵局帳戶予「卡羅」之行為，雖業
    經本署檢察官以111年度偵字第7549號案件提起公訴，惟詐
    欺取財罪係侵害個人財產法益之犯罪，其罪數之計算，以被
    害人數、被害次數之多寡，決定其犯罪之罪數，本案被害人
    黃美蓮、林琦靜與該案被害人吳佩芬不同，不生實質上一罪
    或裁判上一罪關係，非同一案件，非上開起訴效力所及，先
    予敘明。
三、核被告柯長震所為，係犯刑法第339條第3項、第1項之詐欺
    取財未遂罪嫌，及違反洗錢防制法第2條第2款而犯同法第14
    條第2項、第1項之洗錢未遂罪嫌。被告與「卡羅」就前揭犯
    行，有犯意聯絡及行為分擔，請論以共同正犯。被告係以一
    行為觸犯上開二罪名，為想像競合犯，請依刑法第55條規定
    從一重處斷。
四、依刑事訴訟法第251條第1項提起公訴。
　　此　致
臺灣臺北地方法院
中　　華　　民　　國　 111　　年　　6 　　月　　30　　日
　　　　　　　　　　　　　檢　察　官    黃則儒
本件正本證明與原本無異
中　　華　　民　　國　 111　　年　　8 　　月　　4　　日
  　　　　　　　　　　　　書　記　官    劉冠汝
附錄本案所犯法條全文
中華民國刑法第339條
（普通詐欺罪）
意圖為自己或第三人不法之所有，以詐術使人將本人或第三人之
物交付者，處 5 年以下有期徒刑、拘役或科或併科 50 萬元以
下罰金。
以前項方法得財產上不法之利益或使第三人得之者，亦同。
前二項之未遂犯罰之。
洗錢防制法第2條
本法所稱洗錢，指下列行為：
一、意圖掩飾或隱匿特定犯罪所得來源，或使他人逃避刑事追訴
    ，而移轉或變更特定犯罪所得。
二、掩飾或隱匿特定犯罪所得之本質、來源、去向、所在、所有
    權、處分權或其他權益者。
三、收受、持有或使用他人之特定犯罪所得。
洗錢防制法第14條
有第二條各款所列洗錢行為者，處 7 年以下有期徒刑，併科新
臺幣 5 百萬元以下罰金。
前項之未遂犯罰之。
前二項情形，不得科以超過其特定犯罪所定最重本刑之刑。